臺灣臺南地方法院刑事判決　　　　　　　　　　　　九十一年度交訴字第一四八號
　　公　訴　人　臺灣台南地方法院檢察署檢察官
　　被　　　告　甲○○
右列被告因過失致死案件，經檢察官提起公訴（九十年度偵字第一二七五九號），本
院判決如左：
    主  文
甲○○因過失致人於死，處有期徒刑陸月，如易科罰金，以參佰元折算壹日。
    事  實
一、甲○○於民國八十九年七月七日晚間，與蔡伊璋、胡家茆（原名胡先宏）三人結
    伴至台南縣六甲鄉大銀幕ＫＴＶ飲用台灣啤酒後，一同騎乘機車沿台南縣下營鄉
    ○○村○○路○段縣道，由東向西，往台南縣下營鄉賀建村麻豆寮方向行駛，胡
    家茆獨自騎乘車號ＭＷＪ－九八七號重型機車在前行駛，甲○○無駕駛執照、未
    戴安全帽，騎乘車牌號碼ＭＴＧ─六○九號（起訴書誤繕為ＭＹＧ─六○九號）
    重型機車與蔡伊璋亦未戴安全帽，所騎乘車牌號碼ＭＷＩ─七一三號重型機車或
    併行或一前一後騎乘，嗣於翌日即八十九年七月八日凌晨一時許，途經該路段六
    五七號「東纖紡織廠」前時，甲○○本應注意汽車駕駛執照為駕駛汽車之許可憑
    證，無駕駛執照不得駕車；機器腳踏車之駕駛人應載安全帽；車輛之行車速度，
    應依標誌之規定；汽車在同一車道行駛時，除擬超越前車外，後車與前車之間應
    保持隨時可以煞停之距離及汽車行駛時，駕駛人應注意兩車併行之間隔，並隨時
    採取必要之安全措施之規定。而依當時情形，天候陰、雖為夜間然有車燈可供照
    明、柏油路面、路面乾燥、無缺陷、道路上未有任何障礙物、視距復屬良好、速
    限為每小時六十公里，標誌清晰等情形以觀，客觀上亦無不能注意之情事，其竟
    疏於二車併行之間隔及前後車之安全距離，貿然以每小時七十公里以上之時速超
    速或併行或前後行駛。嗣甲○○所騎乘之車牌號碼ＭＴＧ─六○九號機車前輪擦
    撞蔡伊璋所騎乘車牌號碼ＭＷＩ─七一三號機車排氣管，造成蔡伊璋所騎乘之機
    車失控，撞及路旁電線桿後掉入路旁水溝內，致蔡伊璋受有「顏面部挫裂傷合併
    碎裂性骨折導致顱腦損傷」當場死亡，甲○○亦因而失控偏離車道，人車均掉入
    路旁水溝內。
二、案經被害人蔡伊璋之父乙○○訴請臺灣臺南地方法院檢察署檢察官偵查起訴。
    理  由
一、訊據被告甲○○雖坦承有於右述時、地，無駕駛執照，未戴安全帽，以每小時七
    十公里以上時速超速騎乘機車行經前開路段，人車滑倒於路旁水溝內之事實，然
    矢口否認有撞及被害人蔡伊璋，導致蔡伊璋行車不穩，撞及路旁電線桿後跌入路
    旁水溝內死亡之過失致死犯行，辯稱：我沒有撞到蔡伊璋的機車，是我先滑倒，
    然後蔡伊璋才滑倒，我距蔡伊璋的機車約二十公尺，我會告訴胡先宏蔡伊璋被車
    撞，是因為我會緊張，是其駕駛行為並無過失云云。
二、經查：被告無駕駛執照騎乘機車，未戴安全帽及以每小時七十公里以上之時速超
    速行駛之事實，業據被告於警訊、檢察官偵查及本院審理中供承在卷，且有證人
    胡家茆證述屬實，應堪信為真實。次查：證人胡家茆於檢察官偵查中證稱：「發
    生車禍前並未下雨，路面是乾的，發生車禍之後才開始下雨的，下毛毛雨」等語
    ，足認肇事當日肇事時並未下雨路面乾燥，係肇事後始開始下雨。又查：證人胡
    家茆於檢察官偵查中證稱：「我騎在他們二人的前面，有看到他們二人併騎在講
    話」等語，足認被告與被害人蔡伊璋確以併行之方式騎乘機車，二人於行進中講
    話聊天，足見兩車未保持安全間隔。又被告於警訊、檢察官偵查及本院審理中雖
    均供稱：我當時騎在蔡伊璋後面等語，然查行進中之車輛其時速無法完全一致，
    雖然併行騎乘仍有忽前忽後之狀況，依此尚不足認定被告無未保持安全間隔之事
    實。復查：被告供稱肇事時係在被害人蔡伊璋後方，依此判斷被告之機車有自後
    撞及被害人蔡伊璋之機車致失控肇事之可能。更查：參酌證人胡家茆於檢察官偵
    查中證稱：「後來在水溝內發現蔡伊璋，我問甲○○怎麼會這樣，他說他不知道
    ，是別的車子撞到他的車子」而被告於警訊、證人胡家茆於警訊及檢察官偵查中
    均供稱當時沒有其他車輛經過，發現屍體後，他（指被告）就說他有事，叫我載
    他離開」等語，足認肇事當時並無其他車輛經過，被告卻稱被害人蔡伊璋是其他
    車子撞的，且於發現屍體後要求胡家茆載其離開，啟人疑竇。未查：經檢察官檢
    視現場採證照片，被害人所騎乘車牌號碼ＭＷＩ─七一三號機車排氣管之消音器
    有被撞內凹之痕跡，且被告所騎乘之車牌號碼ＭＴＧ─六○九號機車前輪鋼圈內
    彎，此有檢察官八十九年十月十二日勘驗筆錄及照片八幀在卷，經互核比對，顯
    見被害人蔡伊璋之機車確遭被告之機車自後撞擊導致機車失控再撞及路旁電桿而
    肇事。又被告騎乘之機車倒地後係向道路右方滑行，此有調查報告表所附現場圖
    可稽，而蔡伊璋機車消音器之凹陷處在機車之右方，更足認被告之機車係撞擊蔡
    伊璋機車右方消音器後始倒向右方滑行，再被告機車倒地開始滑行處，距後方被
    害人撞擊之電線桿處約十九公尺，此亦有現場圖可稽，足認在被害人撞擊電線桿
    之前其行車即開始不穩，顯係被告之機車自後方撞及被害人機車後，造成被害人
    機車行車不穩，復向前方行駛十九公尺，撞擊電線桿後，再跌落水溝中。
三、此外右述犯罪事實，另有台南縣警察局道路交通事故調查報告表一份，以及現場
    蒐證照片十張附卷可證。而被害人蔡伊璋因本件車禍死亡，尚經臺灣臺南地方法
    院檢察署檢察官督同檢驗員相驗屬實，並製有勘驗筆錄、驗斷書及相驗屍體證明
    書各一份存卷可考。
四、按汽車駕駛執照為駕駛汽車之許可憑證，無駕駛執照不得駕車；機器腳踏車之駕
    駛人應載安全帽；車輛之行車速度，應依標誌之規定；汽車在同一車道行駛時，
    除擬超越前車外，後車與前車之間應保持隨時可以煞停之距離；汽車行駛時，駕
    駛人應注意兩車併行之間隔，並隨時採取必要之安全措施，道路交通安全規則第
    五十條第一項、第八十八條第五款、第九十三條第一項前段、第九十三條第一項
    第四款、第九十四條第一項、第三項，分別定有明文。本件被告駕車於道路上行
    駛，本應注意上開道路交通安全規則，而案發當時，天候陰、雖為夜間然有車燈
    可供照明、柏油路面、路面乾燥、無缺陷、道路上未有任何障礙物、視距復屬良
    好、速限為每小時七十公里標誌清晰等情形以觀，復有台南縣警察局道路交通事
    故調查報告表一紙載明可考，據此判斷，客觀上亦無不能注意之情事，其竟疏於
    注意二車併行之間隔、前後車之安全距離、未領有駕駛執照、未戴安全帽，貿然
    超速行駛，致與被害人所騎乘之機車相撞，是被告之駕駛行為，顯有過失。
五、況本件經送台灣省台南區行車事故鑑定委員會鑑定結果，亦認被告甲○○酒後無
    照駕駛重型機車超速行駛，併行未保持安全間隔距離，同為肇事原因，被害人蔡
    伊璋酒後駕駕駛重型機車超速行駛，併行未保持安全間隔距離，為肇事原因，有
    該委員會九十一年三月八日南鑑字第九一０二０九號函及所附之鑑定意見書一份
    存卷可參，此益證被告騎乘機車肇事致被害人蔡伊璋死亡之行為，確有過失無疑
    。
六、此外，被害人騎乘機車，行經上述路段違規肇事，同為本件車禍肇事原因，雖亦
    有前述鑑定意見書載明可證，然被告之前述過失，既與被害人之過失，併合而為
    本件車禍肇事之原因，故被害人之過失或可供做量刑時之斟酌，但被告之刑責則
    不能因此相扺而獲得免除。
七、末查，本件被害人係因此次車禍而死亡，故被告之過失駕車行為，與被害人所受
    之死亡結果間，復具有相當因果關係，是本件事證已甚明確，被告過失致死之犯
    行堪予認定。
八、次按刑法第四十一條業經修正為「犯最重本刑為五年以下有期徒刑以下之刑之罪
    ，而受六個月以下有期徒刑或拘役之宣告，因身體、教育、職業、家庭之關係或
    其他正當事由，執行顯有困難者，得以一元以上三元以下折算一日，易科罰金。
    但確因不執行所宣告之刑，難收矯正之效，或難以維持法秩序者，不在此限。併
    合處罰之數罪，均有前項情形，其應執行之刑逾六月者，亦同。」，於九十年一
    月十日公佈並施行，新法較諸舊法為輕，新舊法比較應適用修正後之新法有利於
    被告。核被告甲○○所為，係犯刑法第二百七十六條第一項之過失致死罪。被告
    所犯過失致人於死罪，係無駕駛執照及酒醉駕車肇事因而致人死亡，且依法應負
    刑事責任，故應依道路交通管理處罰條例第八十六條第一項之規定，加重其刑。
    本院審酌被告犯罪之動機、目的，生活狀況、品行、智識程度、本件犯罪所生之
    危險、損害，犯罪後未與被害人之親屬，就民事賠償問題達成和解。被害人之疏
    失行為，亦係本件車禍之肇事原因，及被告犯罪仍矯言掩飾犯行，難認其犯後態
    度良好等一切情狀，量處如主文所示之刑及易科罰金之折算標準，以資懲儆。
九、末按刑法第一百八十五條之三之酒醉駕車罪，於八十八年四月二十一日增訂通過
    ，而本件被告酒後肇事在八十九年七月八日凌晨，原有前開規定之適用，惟被告
    肇事後員警未對其實施酒測，檢察官之起訴意旨雖有記載被告飲酒之事實，然未
    敘明被告是否因服用酒類以致無法安全駕駛動力交通工具，故本院認為公訴人未
    對被告酒醉駕車部分提起公訴，附此敘明。
據上論斷，應依刑事訴訟法第二百九十九條第一項前段，道路交通管理處罰條例第八
十六條第一項，刑法第二條第一項前段、第二百七十六條第一項、第四十一條第一項
前段、第七十四條第一款，罰金罰鍰提高標準條例第一條前段、第二條，判決如主文
。
中      華      民      國      九十一      年     七    月    十八     日
            臺灣臺南地方法院交通法庭
                                    法  官  蔡  直  青
右正本證明與原本無異。
如不服本判決，應於判決送達後十日內向本院提出上訴狀( 應附繕本 )。
                                    書記官  孫  鈴  堯
中      華      民      國      九十一      年     七    月   二十二    日
附錄本案論罪科刑法條全文：
中華民國刑法第二百七十六條第一項(普通過失致死罪)
因過失致人於死者，處二年以下有期徒刑、拘役或二千元以下罰金。
